【裁判字號】    96,訴,2274
【裁判日期】    970627
【裁判案由】    公共危險
【裁判全文】
臺灣板橋地方法院刑事判決              96年度訴字第2274號
 公  訴  人  臺灣板橋地方法院檢察署檢察官
 被      告  己○○
 選任辯護人  蔡文玉律師
 被      告  丁○○
指定辯護人  本院公設辯護人丙○○
上列被告因公共危險案件，經檢察官提起公訴（96年度偵字第
10988 號），本院判決如下：
    主  文
己○○共同放火燒燬現供人使用之住宅未遂，處有期徒刑肆年陸
月。扣案之安全帽壹頂及頭套壹個均沒收。
丁○○共同放火燒燬現供人使用之住宅未遂，處有期徒刑年捌
月。扣案之安全帽壹頂及頭套壹個均沒收。
    事  實
一、己○○前曾受僱於戊○○所開設位於臺北縣蘆洲市○○○路
    ○段154 號之「歡歡小吃店」（為卡拉OK店，所在之建築物
    為五層樓連棟式建築物，樓上係供人使用之住宅），後戊○○因故一度結束營業後，於民國96年3 月底又在上址重新營
    業，己○○回任後因薪資無法談攏，遂於同年4 月間離職並
    自行在蘆洲市○○路開設另家卡拉OK店。詎己○○因前開薪
    資糾紛及兩家卡拉OK店間服務小姐跳槽等問題而對戊○○心
    生不滿，與丁○○均明知上開歡歡小吃店係座落於現供人使
    用之集合住宅內，竟與丁○○基於放火燒燬現供人使用住宅
    之犯意聯絡，以將丁○○所積欠新臺幣（下同）一萬五千元
    之債務全部抵銷，且事成後再另行支付一萬元之報酬為代價
    ，囑由丁○○下手縱火燒燬戊○○所經營之上開歡歡小吃店
    ，並於96年5 月8 日晚間6 時許，在其位於臺北縣蘆洲市○○街15巷2 號2 樓之住處內，將其前任職於歡歡小吃店時所
    私下拷貝之電捲門遙控器交予丁○○，以利丁○○遂行縱火
    之犯行。丁○○取得上開遙控器後，先送己○○之女至補習
    班，並就近於同日晚間6 時54分許，在位於上開蘆洲市○○
    路699 號之上億百貨購買塑膠汽油桶，再於翌日即同年5 月
    9 日凌晨2 時40分許，至位於臺北縣三重市○○路○段34號
    之堤頂加油站以上開塑膠桶購買汽油約五點七公升後，旋於
    凌晨3 時50分許，前往上開歡歡小吃店，先以該遙控器開啟
    鐵捲門進入該店後，隨即以自備之汽油向右側櫃檯及開放式
    包廂等處潑灑，並持打火機點燃自備之藍白色菱形圖樣衣服
    後丟向店內潑灑汽油處引發店內大火，而著手燒燬現供人使
    用之住宅，幸消防人員適時趕到滅火，致未將該建築物燒燬
    而未得逞。嗣為警調閱附近監視錄影帶並經戊○○指認，而
    經警於96年5 月9 日下午3 時許，在臺北縣蘆洲市○里鄉○○路○ 段89號將丁○○拘捕到案，並扣得犯案時所使用之安
    全帽一頂及頭套一個等物，丁○○嗣向警方供稱係己○○主
    使犯案而查獲上情。
二、案經戊○○訴由臺北縣政府警察局蘆洲分局報請臺灣板橋地
    方法院檢察署檢察官偵查起訴。
    理  由
一、證據能力部分：
(一)按被告以外之人（含共同被告）於審判外之言詞或書面陳述
    ，除法律有規定者外，不得作為證據，刑事訴訟法第159 條
    第1 項定有明文。是證人即共同被告丁○○於警詢中所為之
    證述，就被告己○○而言係屬被告以外之人於審判外之陳述
    ，即不對作為認定被告己○○犯罪事實之證據。
(二)證人戊○○於警詢中所為之證述、臺北縣政府消防局人員所
    製作之火災原因調查報告書，雖均係被告二人以外之人於審
    判外之陳述，然經本院於審判程序調查證據時提示被告二人
    及辯護人並告以要旨後，被告二人及辯護人均未於言詞辯論
    終結前聲明異議，且本院審酌證人戊○○僅係本案遭縱火之
    被害人、臺北縣政府消防局人員亦僅係依法執行勤務之公務
    員，並無攀誣構陷被告二人之動機，是證人戊○○於記憶猶
    新之際所為之證述、臺北縣消防局人員本於火災鑑識專業所
    研判製作之調查報告書，具有一定之可信度，如引為證據應
    屬適當，依刑事訴訟法第159 條之5 第2 項、第1 項之規定
    ，即均有證據能力。
二、訊據被告丁○○對前揭事實坦承不諱，並為認罪之表示。被
    告己○○固坦承曾於告訴人戊○○處任職及96年5 月8 日上
    午5 時許、下午6 時許及同年5 月9 日凌晨3 時許有以行動
    電話與被告丁○○聯絡之事實，惟矢口否認有燒燬現供人使
    用住宅，辯稱：其與告訴人戊○○間並無怨隙，無放火之動
    機，手中亦無告訴人店內之鐵捲門遙控器；反之被告丁○○
    對告訴人不滿，與伊亦因消費簽帳問題有所糾紛，純係被告
    丁○○挾怨誣告云云。經查：
(一)被告丁○○於上開時、地潑灑汽油縱火燒燬屬現供人使用連
    棟式集合住宅之歡歡小吃店等事實，為被告二人所供承不諱
    ，核與證人戊○○於警詢及本院審理中，同案被告丁○○以
    證人身分於偵查及本院審理中、暨證人即承辦警員張錦琛、
    劉豐宇、辛○○於本院審理中所為之證述相符，並有臺北縣
    政府消防局火災原因調查報告書一份、統一發票二紙、案發
    現場及扣案物品照片十七幀、加油站及案發地點附近監視器
    錄影畫面翻拍照片二十幀附卷可稽，是此部分之事實堪以認
    定。又被告丁○○於警詢、偵查及本院審理中均坦承全部犯
    行，且有上開證據可供佐證，足認其所為不利於己之自白與
    事實相符，是被告丁○○部分事證明確，犯行洵堪認定。
(二)關於被告丁○○放火之原因，其於偵查及本院審理中均證稱
    係因被告己○○以免除其前所積欠之一萬五千元債務，另給
    付一萬元報酬作為代價而指使，縱火地點之鐵捲門遙控器亦
    係被告己○○於96年5 月8 日晚間6 時許所交付等情。雖其
    中關於事後報酬之部分，被告丁○○為警查獲後於同年5 月
    9 日移送至內勤檢察官處接受訊問時，一度供稱為一萬五千
    元（參見96年度偵字第10988 號偵查卷第93頁），然由當日
    稍早警詢中被告丁○○即供稱報酬部分（後謝）係一萬元（
    參見上開偵查卷第14頁），當日內勤檢察官訊問後聲請本院
    羈押時，於羈押訊問庭中被告丁○○亦供稱事後答謝係一萬
    元（參見本院96年度聲羈字第438 號卷第5 頁），前後相符
    ，可徵其中在內勤檢察官處接受訊問時，或係一時口誤，方
    說成與免除債務額相同之一萬五千元，亦有可能，尚難即認
    其此部分之證述具有瑕疵。再被告丁○○先前雖稱被告己○○交付遙控器之地點為蘆洲市九芎公廟前，之後改稱係在被
    告己○○家中，然由被告丁○○先前回答本院詢問：「（審
    判長問：你既然知道他家，為什麼不去他家而約在九芎公廟
    ？）」時，被告丁○○以證人身分證稱：「因為她有老公和
    小孩，怕她先生、小孩被連累。」等語（參見本院96年11月
    20日審判筆錄第10頁）可知，其或係因擔心若說出係在被告
    己○○家中交付，除被告己○○外，可能無端波及被告己○○家人亦涉嫌本案，方就此部分有所隱諱，此種考量亦非不
    合情理，是難以此部分之出入，遽認其就本案主要事實部分
    所證亦具有瑕疵。
(三)被告己○○於96年5 月8 日上午5 時許，有以其夫乙○○之
    0000000000門號行動電話撥打被告丁○○0000000000門號行
    動電話聯絡，同日晚間6 時10分許及翌日凌晨3 時22分許，
    被告丁○○則以上開行動電話撥打被告己○○0000000000門
    號行動電話聯絡等事實，為被告己○○所自承，核與證人丁○○所證相符，並有上開門號行動電話通聯紀錄各一份在卷
    可按。其中第一通96年5 月8 日上午5 時許之通話內容，被
    告己○○於警詢中供承係要求被告丁○○趕快回臺北準備拜
    拜的事（參見上開偵查卷第32頁），核與被告丁○○於本院
    審理中證稱接到電話時其人在嘉義睡覺等語相符（參見上開
    準備程序筆錄第6 頁），姑且不論通話內容為何，但可徵當
    天被告己○○確有要求被告丁○○從嘉義趕回臺北。第二通
    晚間6 時10分許之通話內容，被告己○○於警詢中供承係要
    求被告丁○○載伊女兒去補習班等語（參見上開偵查卷第32
    、33頁），於本院準備程序中亦曾表示係為了店內的事和接
    送女兒的事與被告丁○○聯絡等語（參見本院96年7 月27日
    準備程序筆錄第4 頁），而當晚6 時30分許至6 時45分左右
    ，被告丁○○確實有載被告己○○女兒庚○○至補習班乙節
    ，亦據被告丁○○、證人庚○○於本院審理中證述甚明，亦
    顯見上開第二通電話係與聯絡被告丁○○到被告己○○住處
    見面有關，方有可能送庚○○到補習班無疑。被告己○○嗣
    後於本院審理中翻易前詞，先稱當晚係被告丁○○在樓下遇
    到伊女兒，打電話問伊可不可以送其到補習班，伊在電話中
    沒有答應等語（參見本院96年11月20日審判筆錄第22頁），
    後又稱當晚係其女兒的聲音打電話來說有一位叔叔要載伊去
    上課（參見本院97年1 月8 日審判筆錄第30頁），前後已有
    所不符；且其女兒庚○○為83年次，案發時僅約十三歲，若
    被告己○○如其所述在電話中並沒有答應可以由被告丁○○
    送去補習班，庚○○又怎敢讓不太熟之被告丁○○載去補習
    班？更何況證人庚○○證稱當晚約6 時30分出門、補習班晚
    間6 時45分上課，其當晚並未遲到等語（參見上開本院審判
    筆錄第3 、8 、9 頁），然其間被告丁○○所持上開門號行
    動電話，根本沒有通話，有上開通聯記錄一份附卷可參，均
    足證被告己○○此部分所述前後矛盾且不合情理，難以採信
    。反之，被告丁○○及證人庚○○均稱當時被告己○○住處
    樓下之門鈴故障，而由上開通聯記錄觀之，當晚6 時4 分許
    其實被告丁○○已先撥打一通約16秒之電話與被告己○○上
    開行動電話聯絡、之後才為上開晚間6 時10分13秒至21秒、
    通話時間僅8 秒之電話，是由此通話時間之短暫可知，當以
    被告丁○○所證晚間6 時4 分許之電話，係問要約在何處見
    面，晚間6 時10分許之電話，是因為門鈴故障，所以打電話
    請被告己○○開樓下大門，較符情理。嗣後兩人交談至約晚
    間6 時30分許，被告己○○便請被告丁○○載其女兒庚○○
    至補習班，被告丁○○在晚間6 時45分前載至補習班後，順
    道在附近蘆洲市○○街699 號之上億百貨購買塑膠汽油桶，
    並於晚間6 時54分許結帳，亦與證人庚○○所述吻合，並有
    統一發票一紙在卷可按，此均顯見被告丁○○所證，十分可
    信。
(四)另被告丁○○除於縱火前約半小時之凌晨3 時22分許，曾以
    上開行動電話撥打與被告己○○聯絡外，並證稱縱火後約凌
    晨4 時，有以公共電話與被告己○○聯絡（參見本院96年11
    月20日審判筆錄第6 頁），被告己○○於警詢中亦自承96年
    5 月9 日凌晨4 時左右，被告丁○○有打兩通電話給伊，其
    中一通未顯示號碼等語（參見上開偵查卷第27頁）。雖被告
    己○○均稱前揭通話內容係在討論農曆3 月23日（即國曆5
    月9 日）媽祖生日其卡拉OK店祭拜之事，然查一般民間神明
    聖誕之祭拜儀式，多有定例，被告己○○經營之卡拉OK店不
    過係普通商家，並非舉辦何種盛典，依習俗準備牲禮水果祭
    拜即可，何需與被告丁○○如此密集討論甚至要伊趕回臺北
    ？其嗣後於本院審理中雖又稱係因店內剛開始經營，生意不
    好，故請丁○○做法事之故，然此除為被告丁○○所否認外
    ，若其所述為真，則其出資多達一萬元請被告丁○○為店內
    做法事，且讓被告丁○○簽帳賒欠，對於被告丁○○有情有
    義，則被告丁○○豈非更不可能在事發後誣指對其有恩之被
    告己○○指使放火？足徵被告己○○所遍之通話內容，不符
    情理，難以採信。反之，由被告丁○○縱火前後撥打電話給
    被告己○○之情觀之，可徵本件縱火案應確與被告己○○有
    關，被告丁○○方會在縱火前再次確認、縱火後回報情況甚
    明。
(五)關於鐵捲門遙控器部分，證人戊○○於本院審理中業已證稱
    其確實有將店內之鐵捲門遙控器交予被告己○○保管過，從
    而被告己○○即有可能在保管期間將之拷貝，拷貝之遙控器
    與原本之遙控器外型不同頗為常見，尚不能以證人戊○○與
    被告丁○○所述之外型不同，而認被告丁○○所證具有瑕疵
    。而由被告己○○曾持有該遙控器此點觀之，其確有能力提
    供拷貝之遙控器予被告丁○○，則被告丁○○於縱火前特地
    前往被告己○○住處拿取遙控器，亦符情理。是由上情觀之
    ，被告丁○○以證人身分所證之各項情節，均核與各該通聯
    記錄、發票及證人戊○○所述、被告己○○、證人庚○○部
    分所述相符，且遠較被告己○○就此所辯解之情節，符合常
    情。
(六)再由動機方面觀之：
  被告丁○○及證人戊○○均稱彼此間並無仇怨，雖證人甲○○稱被告丁○○曾向其抱怨過至戊○○店內消費時，戊○○
    奚落過其兔唇等語，然一方面被告丁○○至戊○○店內消費
    時係客人，實難想像戊○○會在店內公然嘲笑被告丁○○；
    另一方面兔唇係先天性遺傳，被告丁○○從小便需時常面對
    他人之異樣眼光，心理上自會有一套調適之方法，當場暴跳
    如雷時或許難抑衝動，但事後會僅因別人之奚落即預謀犯下
    縱火重罪之可能性，委實甚低。況證人甲○○乃係被告己○○共同經營卡拉OK店之好友，所證難免有袒護被告己○○之
    疑慮，是其上開所證，可信度不高，尚難採信。
  被告二人間為乾姊弟之關係，此為渠等所自承，彼此間當無
    仇怨可言。被告己○○雖迭次強調因為被告丁○○之簽帳問
    題，兩人產生糾紛，然縱使其所述96年5 月4 日被告丁○○
    欲簽帳時，有發生爭執，惟依證人甲○○所證，最後被告己○○還是出面讓被告丁○○簽帳賒欠（參見上開本院審判筆
    錄第26頁），則被告丁○○對於被告己○○又有何埋怨？更
    何況96年5 月8 日清晨5 時許，被告己○○還打電話要被告
    丁○○趕回臺北，還讓被告丁○○送其女兒至補習班，兩人
    間之交情顯然十分正常，殊難想像被告丁○○對被告己○○
    有何怨隙、有何誣陷被告己○○之動機。
  證人戊○○證稱96年3 月底重新經營系爭歡歡小吃店時，被
    告己○○曾回來做了七、八天，之後薪資談不攏，之後被告
    己○○另行在蘆洲市○○路開了一家卡拉OK店等語（參見上
    開本院審判筆錄第15頁），換言之，兩人間因薪資談不攏後
    ，竟即變成同行競爭關係。另證人戊○○亦證稱被告己○○
    店開業後，曾有一名小姐跳槽到伊「歡歡小吃店」內，及曾
    向被告己○○借款二十萬元等語，雖證人戊○○表示均有按
    期還款，然由上情觀之，可知被告己○○與證人戊○○間曾
    有薪資、借款、小姐跳槽及同行競爭之衝突關係，雖不見得
    會衍生多大的仇怨，然互動間確亦有可能產生某些過節，而
    使被告己○○萌生報復之動機。被告丁○○於本院審理中即
    證稱當時被告己○○係告知與證人戊○○有財務糾紛，且曾
    經警方臨檢，懷疑係證人戊○○檢舉，及其員工想跳槽至證
    人戊○○店內等語（參見上開本院審判筆錄第3 頁），足徵
    被告己○○，確有可能具有犯下本案之動機。
(七)準此，首先被告丁○○自己並無因對證人戊○○不滿而縱火
    之動機，若謂其縱火之目的係要誣陷被告己○○，那也得要
    其本身先因為縱火案件被警方逮捕才有可能，而縱火案件係
    重罪，其對被告己○○又有何深仇大恨讓其甘願重罪服刑來
    誣陷被告己○○？遑論依前所述，其與被告己○○為乾姊弟
    ，交情甚篤，更不可能誣陷被告己○○。另一方面來說，證
    人戊○○若要陷害被告己○○可選擇的方法很多，不可能燒
    掉自己剛開業不久之卡拉OK店來誣陷被告己○○，何況被告
    丁○○又何以要配合證人戊○○來誣陷被告己○○？而案發
    後，警方係依據案發現場附近之監視器錄影畫面經證人戊○○指認出被告丁○○涉嫌重大後，於當日即5 月9 日下午3
    時左右即前往被告丁○○位於八里之住處拘提，當場及解送
    回警局之路上，被告丁○○即坦承放火，並告知係「小芸姊
    姊」（即被告己○○）因金錢糾紛叫伊去放火，當時證人戊○○並未隨同前往八里等情，業據證人即當時帶隊承辦本案
    之蘆洲分局延平派出所所長張錦琛於本院審理中證述甚詳（
    參見本院97年5 月23日審判筆錄第3 至6 頁）。另丁○○所
    持上開0000000000門號行動電話自前揭5 月9 日凌晨3 時22
    分撥打給被告己○○之電話後，迄至為警方逮捕為止，並無
    任何發話、受話之通聯紀錄，亦有該門號之通聯記錄一份在
    卷可按，可徵在被告丁○○供出係被告己○○指使伊縱火前
    ，證人戊○○並未與被告丁○○有任何之聯繫，被告丁○○
    乃係自行主動說出係被告己○○指使，至為灼然。而依前所
    述，被告丁○○實無誣陷被告己○○之動機，其既已為警方
    逮捕，自行承擔罪責即可，又怎會無故誣陷對其有恩有義借
    錢給伊、讓其賒欠之乾姐即被告己○○（被告己○○甚至稱
    要花一萬元請伊做法事）？亦可徵其所述應堪採信，且其所
    述之各項情節，亦與卷附通聯記錄、統一發票暨證人戊○○
    所證相符。
(八)綜上所述，被告己○○所辯，均非可採，本案事證明確，被
    告己○○部分之犯行，亦堪認定。另被告己○○雖稱案發當
    天上午或下午2 時許，告訴人戊○○就有透過他人打電話向
    伊詢問此事，然當時告訴人戊○○在監視器錄影畫面中認出
    被告丁○○後，因被告二人間為乾姊弟關係、被告丁○○並
    無犯罪動機，且被告己○○較有犯罪動機等情，而懷疑被告
    己○○涉案，進而打電話探探口風，亦屬人情之常，不能因
    此即認告訴人戊○○有刻意勾結被告丁○○誣陷被告己○○
    之情事，附此敘明。
三、論罪科刑部分：
(一)核被告二人所為，均係犯刑法第173 條第3 項、第1 項之放
    火燒燬現供人使用之住宅未遂罪。被告二人間有犯意聯絡、
    行為分擔，均為共同正犯。渠等已著手於放火行為之實行而
    未生燒燬住宅之結果，為未遂犯，爰依刑法第25條第2 項之
    規定減輕其刑。
(二)本院爰審酌被告丁○○並無前科，被告己○○則僅於十餘年
    前有麻藥前科，有臺灣高等法院被告前案紀錄表各一份在卷
    可按。渠等僅因細故或貪圖小利即在集合住宅大樓放火，造
    成他人之生命、身體、財產安全之嚴重危害，幸因及早發現
    ，而未釀成巨災，暨被告丁○○犯罪後坦承犯行、態度良好
    ，被告己○○猶否認犯行，不見悔意之態度等一切情狀，分
    別量處如主文所示之刑，以資懲儆。
(三)扣案之安全帽一頂及頭套一個等物，係被告丁○○所有供為
    本案犯行所有，業據其供承在卷，爰併依刑法第38條第1 項
    第2款之規定宣告沒收。
據上論斷，應依刑事訴訟法第299 條第1 項前段，刑法第28條、
第173 條第3 項、第1 項、第25條、第38條第1 項第2 款，判決
如主文。
本案經檢察官吳宗光到庭執行職務。
中    華    民    國    97    年    6     月    27    日
                    刑事第十七庭審判長法  官  李幼妃
                                      法  官  鄭燕璘
                                      法  官  張紹省
以上正本證明與原本無異。
如不服本判決應於送達後十日內向本院提出上訴狀。
                                      書記官  周雅玲
中    華    民    國    97    年    7     月    8     日
附錄本案論罪科刑法條全文：
中華民國刑法第173條
放火燒燬現供人使用之住宅或現有人所在之建築物、礦坑、火車
、電車或其他供水、陸、空公眾運輸之舟、車、航空機者，處無
期徒刑或七年以上有期徒刑。
失火燒燬前項之物者，處一年以下有期徒刑、拘役或五百元以下
罰金。
第一項之未遂犯罰之。
預備犯第一項之罪者，處一年以下有期徒刑、拘役或三百元以下
罰金。


司法院資訊處製作；財團法人民間司法改革基金會備份。
